---
title: "main"
author: "Jun Kee Lee Yang"
format: 
    html:
        fontsize: 1.25em
        html-math-method: katex
        embed-resources: true
        self-contained-math: true
        df-print: kable
editor: source
---

Construyan las variables que necesiten para dar respuesta a las queries asignadas. Particularmente, deben construir una variable que represente el medio de transporte más utilizado por cada persona en la encuesta. Hint: Pueden utilizar las preguntas de la p1a_1 a la p1a_22. Si es necesario discreticen las variables continuas involucradas. Pueden obtener información sobre la eficiencia y seguridad del transporte público de las preguntas p17_1 y p17_4.

```{r}
transporte = read.csv("data/enmt_unam_raw.csv") 
transporte
```

```{r}
transporte <- subset(transporte, select = -c(folio, ageb, hr_ini1, min_ini1, hr_ter1, min_ter1, dura1, resul1, hr_ini2, min_ini2, hr_ter2, min_ter2, dura2, resul2, hr_ini3, min_ini3, hr_ter3, min_ter3, dura3, hr_ini4, resul3, hr_ini4, min_ini4, hr_ter4, min_ter4, dura4, resul4))
```

```{r}
# juntar las variables de p1a en una variable
cols_to_search <- c("p1a_1", "p1a_2", "p1a_3", "p1a_4", "p1a_5", "p1a_6", "p1a_7", "p1a_8", "p1a_9", "p1a_10", "p1a_11", "p1a_12", "p1a_13", "p1a_14", "p1a_15", "p1a_16", "p1a_17", "p1a_18", "p1a_19", "p1a_20", "p1a_21", "p1a_22")

is_one_matrix <- transporte[cols_to_search] == 1
is_two_matrix <- transporte[cols_to_search] == 2

col_index_1 <- max.col(is_one_matrix, ties.method = "random")
col_index_2 <- max.col(is_two_matrix, ties.method = "random")

has_one <- rowSums(is_one_matrix, na.rm = TRUE) > 0
has_two <- rowSums(is_two_matrix, na.rm = TRUE) > 0

transporte$p1a <- ifelse(
  has_one, cols_to_search[col_index_1], 
  ifelse(has_two, cols_to_search[col_index_2], NA)
)

transporte
```
```{r}
transporte <- subset(transporte, select = -c(p1a_1, p1a_2, p1a_3, p1a_4, p1a_5, p1a_6, p1a_7, p1a_8, p1a_9, p1a_10, p1a_11, p1a_12, p1a_13, p1a_14, p1a_15, p1a_16, p1a_17, p1a_18, p1a_19, p1a_20, p1a_21, p1a_22))
```

```{r}
write.csv(transporte, "enmt_unam_updated.csv", row.names = FALSE)
```
















